# 请教陈版主，可变租赁付款额的判断？

提问人：食髓知味 时间：2021-06-16 21:28:12
请教陈版主，案例背景如下：A公司属于国有企业，B公司是A公司的全资子公司。在实施新租赁准则前，A公司先将自有的房屋资产租给B公司，再由B公司对外转租获利，双方原先约定了固定的租赁付款额，租赁期限 15 年。因新租赁准则颁布，如果执行原合同B公司会确认大额的使用权资产和租赁负债，且编制合并报表时调整亦比较麻烦。故B公司和A公司拟变更双方的租赁合同，主要是将租赁对价变为可变租赁付款额形式，例如变更为“B公司每年应付A公司的租赁费，以B公司使用租赁资产对外出租收入的80%计算”。即，将租赁付款额与租赁资产的经营业绩挂钩。
此外，B公司对外转租的客户比较分散，且租户众多，每一份合同签订均是独立进行，每一户约定的租金、年限等条款均不相等。但几年来平均出租收入还是较为稳定的。
现在想请教陈版主：此时是否可以不将这部分租赁付款额纳入租赁负债的确认当中，而仅在实际发生时计入当期损益？因不存在其他情况， 出去这部分付款额，此时B公司账面认使用权资产和租赁负债均为 0 。
还是说因为历年来B公司对外出租的收入都比较稳定，该项约定实际上包含固定的租赁付款额，我们应当对固定部分作出估计，估计出每年的最低租赁付款额，再确认租赁负债？

回答人：chenyiwei
不能仅仅因为“历年来B公司对外出租的收入都比较稳定”而认为存在实质固定付款额。除非B对外出租的租赁期均基本接近于 15 年且租金固定（但这种情况下对B而言将构成转租赁属于融资租赁的情形）。这种情况可以认为是可变租赁付款额，不纳入租赁付款额和使用权资产的计量。
但因为发生于母子公司之间，应关注该安排的公允性和合理性，恰当识别其中可能包含的权益性交易因素。